【裁判字號】    89,再微,1
【裁判日期】    890720
【裁判案由】    再審之訴
【裁判全文】
臺灣彰化地方法院民事裁定                            八十九年度再微字第一號
    再審原告    甲○○
    送達代收人  謝麗雯
    再審被告    乙○○
右當事人間請求再審之訴事件，再審原告對於本院民國八十九年五月三十一日確定判
決提起再審之訴，本院裁定如左：
    主      文
再審之訴駁回。
再審訴訟費用由再審原告負擔。
    理      由
一、按小額訴訟之再審程序，依民事訴訟法第四百三十六條之三十二第四項，準用同
    法第五編之規定，必須主張原確定判決有民事訴訟法第四百九十六條或第四百九
    十七條所定之情形，始為合法。
二、本件再審原告主張原確定判決認其向台灣電力公司繳納系爭電費，係為自己而給
    付，並非代再審被告而繳付，因此未受有損害，且審被告因租賃契約所負之給付
    電費義務既未因此而消滅，則再審被告即未受有利益，與不當得利之規定不符，
    請求權之基礎法律關係顯屬有誤云云，惟參照台灣士林地方法院七十四年法律座
    談會及司法院第一廳研究意見，故兩造租賃契約既已約定再審被告應負擔電費，
    郤由再審原告代其繳納，再審被告自係無法律上之原因而受有利益，致伊受有損
    害，自得本於不當得利之法律關係請求返還，原確定判決驟以伊請求權之基礎法
    律關係有誤而駁回其訴，適用法規顯有錯誤，為此依民事訴訟法第四百九十六條
    第一項第一款規定，提起本件再審之訴。
三、惟按民事訴訟法第四百九十六條第一項第一款規定之「適用法規顯有錯誤」，係
    指確定判決違背法規或現存判例解釋者而言，業經最高法院七十一年度台再字第
    二一０號著有判例可資參照；經查，再審原告提出前開台灣士林地方法院七十四
    年法律座談會及司法院第一廳研究意見，認原確定判決有民事訴訟法第四百九十
    六條第一項第一款適用法規顯有錯誤之再審事由，揆諸前揭說明，已有未合；復
    查該座談會之法律問題係指雙方買賣自用小客車，並交付車輛之證件，己為物權
    之移轉，惟因買受人遲未辦理過戶，致納稅名義人仍為出賣人，而由其代為繳納
    ，與本件用電契約名義人仍為再審原告，再審被告只不過因租賃契約之約定應負
    擔電費，並無代替再審原告成為用電契約之名義人，兩者情況有別，亦不能比附
    援引，併此敘明，綜上所述，本件再審之訴顯難認為合法，自不應准許。
四、依民事訴訟法第五百零二條第一項、第九十五條、第七十八條裁定如主文。
中      華      民      國    八十九    年      七      月      二十    日
                                  臺灣彰化地方法院民事第二庭
                                      審判長法    官  羅培昌
                                            法    官  李水源
                                            法    官  謝仁棠
右為正本係照原本作成
如對本裁定抗告須於裁定送達後十日內向本院提出抗告狀
                                          法院書記官  謝秋德
中      華      民      國    八十九    年      七      月      二十    日


司法院資訊處製作；財團法人民間司法改革基金會備份。
